【裁判字號】    98,訴,931
【裁判日期】    980930
【裁判案由】    妨害電腦使用
【裁判全文】
臺灣基隆地方法院刑事判決               98年度訴字第931號
公  訴  人  臺灣基隆地方法院檢察署檢察官
被      告  己○○
上列被告因妨害電腦使用案件，經檢察官聲請以簡易判決處刑（
98年度偵字第1479號），本院認不宜逕以簡易判決處刑，經改依
通常程序審理後判決如下：
    主  文
己○○無故輸入他人帳號密碼，而入侵他人之電腦，處拘役貳拾
日，如易科罰金，以新臺幣壹仟元折算壹日；又無故變更他人電
腦之電磁紀錄，致生損害於他人，處拘役貳拾伍日，如易科罰金
，以新臺幣壹仟元折算壹日。應執行拘役肆拾日，如易科罰金，
以新臺幣壹仟元折算壹日，緩刑貳年。
    事  實
一、緣己○○與庚○○、甲○○、乙○○、丁○○、戊○○於民
    國98年2 月間均為義守大學學生，己○○因庚○○、戊○○
    、甲○○委請其代為選課之機會，知悉庚○○、戊○○及甲○○在義守大學電腦應用系統（含選課系統）之帳號及密碼
    ，另因辦理系上旅遊活動之機會，知悉丁○○及乙○○在義
    守大學電腦應用系統之帳號及密碼，並將所知悉上開庚○○
    等人之帳號及密碼均記載在其筆記本內。嗣己○○因認庚○○、甲○○等人有意疏遠，一時氣憤，乃分別基於無故疏入
    他人帳號密碼，而入侵他人電腦之犯意，於98年2 月5 日下
    午2 時18分許，在臺北縣瑞芳鎮○○路101 之1 號家中，使
    用以其母親蘇玉霞名義申請之中華電信光纖網路上網，先後
    無故輸入義守大學核准給予庚○○、甲○○、乙○○、丁○○、戊○○使用之帳號密碼，而入侵義守大學電腦應用系統
    （含選課系統）設備，查看庚○○等5 人97學年度第2 學期
    之選課情形後，竟分別基於無故變更他人電腦之電磁紀錄之
    犯意，先後將庚○○及甲○○選定之「美食與病菌」課程加
    以退選，而無故變更義守大學電腦應用系統之電磁紀錄，致
    生損害於義守大學、庚○○及甲○○。嗣庚○○、甲○○發
    覺選定之課程無故遭退選，認為有異，因而報警循線查獲查
    情。案經庚○○、甲○○、乙○○、丁○○、戊○○訴由高
    雄縣政府警察局移送臺灣基隆地方法院檢察署檢察官偵查後
    聲請簡易判決處刑（甲○○、乙○○、丁○○於本院審理中
    撤回告訴，本院依法就己○○此部分所犯為不受理之判決；
    戊○○於檢察官偵查中撤回告訴，檢察官認己○○此部分之
    犯罪事實與本件聲請簡易判決處刑之犯罪事實間，有接續犯
    之裁判上一罪關係，因而不另為不起訴處分之諭知，詳見本
    件聲請簡易判決處刑書犯罪事實及證據並所犯法條欄編號三
    所載）。
二、案經高雄縣政府警察局移送臺灣基隆地方法院檢察署檢察官
    偵查後聲請簡易判決處刑。
    理  由
甲、有罪部分
壹、程序部分
一、按檢察官聲請以簡易判決處刑之案件，經法院認為有刑事訴
    訟法第451 條之1 第4 項但書之情形者，應適用通常程序審
    判之，同法第452 條著有規定。本院認本案有刑事訴訟法第
    451 條之1 第4 項但書之情形（被告己○○經檢察官起訴之
    部分犯行，業經告訴人撤回告訴，依法不另為不受理諭知，
    詳後述），乃裁定改適用通常程序審判之。
二、本院下列所引用之書證，雖核均係被告以外之人於審判外之
    陳述而屬傳聞證據，然公訴人、被告及辯護人於本院審判程
    序中，對於下列所引用之書證之證據能力，均表示無意見，
    且迄於言詞辯論終結前亦未聲明異議。本院審酌並無證據足
    以證明下列書證作成時，有非出於自由意志者，亦查無違法
    取證或其他瑕疵之情形，認為以之作為證據為適當，是認該
    等書證，均合於刑事訴訟法第159 條之5 之規定，得為證據
    。
貳、實體部分
一、上開事實，迭據被告於警詢、偵訊及本院審理時坦承在卷，
    核與證人即告訴人兼被害人庚○○於警詢時所證情形大致相
    符，且有義守大學97學年第2 學期學生選課資料查詢單及查
    詢頁面、義守大學登錄系統作業明細查詢、中華電信IP查詢
    單等各1 份存卷可憑，被告之自白核與事實相符，可以採信
    。綜上，本案事證明確，被告之犯行洵堪認定，應依法論科
    。
二、核被告所為，分係犯刑法第358 條之入侵電腦或其相關設備
    罪及同法第359 條之破壞電磁紀錄罪。其所犯上開2 罪，犯
    意各別，行為不同，應予分論併罰。爰審酌被告犯罪動機、
    行為手段、所生危害、暨其犯後坦犯行等一切情狀，量處如
    主文所示之刑，並諭知易科罰金之折算標準，並定其應執行
    之刑及易科罰金之折算標準。又查被告前未曾因故意犯罪受
    有期徒刑以上刑之宣告，有臺灣高等法院被告前案紀錄表在
    卷可憑，可見其素行尚佳，且本院審酌被告入侵他人電腦以
    變更他人電磁紀錄之行為雖屬不該，然慮及目前社會雖普及
    使用電腦，惟仍有為數不少之人未能恪遵使用電腦之規範，
    例如任意上網散布妨害風化之文字及照片等情形不乏所聞，
    且以普遍欠缺法律常識之年輕學子最為常見，被告基於報復
    及引起被害人庚○○等人之注意，即任意入侵他人電腦並變
    更電磁紀錄之行為，恐亦肇因於此，其情非不可憫，且其所
    窺視及變更者係同學之選課紀錄，嗣義守大學亦回復被害人
    庚○○之選課紀錄，所生危害亦非至鉅，再參諸被告犯後迭
    表深具悔意，其父母均係殘障人士，有中華民國殘障手冊影
    本2 份在卷可憑，有賴被告工作扶養等情，認被告雖未徵得
    庚○○之諒解，然信其經此教訓，應已知所警惕，而無再犯
    之虞，所宣告之刑以暫不執行為適當，爰依法併宣告緩刑2
    年，以勵自新。
乙、不另為不受理諭知部分：
一、公訴意旨另以：被告己○○於98年2 月5 日下午2 時18分許
    ，在臺北縣瑞芳鎮○○路101 之1 號家中，使用以其母親蘇
    玉霞名義申請之中華電信光纖網路上網，無故輸入義守大學
    核准給予被害人甲○○、乙○○、丁○○使用之帳號密碼，
    而入侵義守大學電腦應用系統（含選課系統）設備，查看上
    開甲○○等3 人97學年度第2 學期之選課情形，因認被告此
    部分所為，另涉犯刑法第358 條之入侵電腦或其相關設備罪
    嫌；又被告查看甲○○之選課系統後，再基於無故變更他人
    電腦之電磁紀錄之犯意，將甲○○選定之「美食與病菌」課
    程加以退選，而無故變更義守大學電腦應用系統之電磁紀錄
    ，致生損害於義守大學及甲○○，因認被告此部分所為，另
    涉犯刑法第359 條之破壞電磁紀錄罪嫌。
二、按告訴乃論之罪，告訴人於第一審辯論終結前得撤回告訴；
    又告訴經撤回者，應諭知不受理之判決，刑事訴訟法第238
    條第1項、第303條第3款分別定有明文。
三、查被告被訴妨害電腦使用案件，檢察官認係觸犯刑法第358
    條之入侵電腦或其相關設備罪嫌及同法第359 條之破壞電磁
    紀錄罪嫌，依同法第363 條規定，均須告訴乃論。茲因告訴
    人及被害人甲○○、乙○○均已撤回本案告訴，有甲○○聲
    明稿及本院電話紀錄各1 紙、丁○○撤回告訴聲請狀及乙○○聲明稿各1 份在卷可憑，按諸首開說明，本應依刑事訴訟
    法第303 條第3 款規定，為不受理判決之諭知，然因檢察官
    認被告此部分所犯與其上開經判決有罪部分，各有接續犯之
    實質上一罪關係，爰不另為不受理之諭知。
據上論斷，應依刑事訴訟法第452 條、第299 條第1 項前段，刑
法第358 條、第359 條、第51條第6 款、第41條第1 項前段、第
74條第1項第1款，刑法施行法第1條之1，判決如主文。
本案經檢察官丙○○到庭執行職務。
中    華    民    國    98    年    9     月    30    日
                  刑事第一庭審判長法  官  王福康
                                  法  官  王美婷
                                  法  官  劉桂金
以上正本證明與原本無異。
如不服本判決應於收受送達後10日內向本院提出上訴書狀，並應
敘述具體理由；其未敘述上訴理由者，應於上訴期間屆滿後20日
內向本院補提理由書(均須按他造當事人之人數附繕本)「切勿逕
送上級法院」。
中    華    民    國    98    年    9     月    30    日
                            書記官  劉如純
附錄本案論罪法條：
刑法第358條
無故輸入他人帳號密碼、破解使用電腦之保護措施或利用電腦系
統之漏洞，而入侵他人之電腦或其相關設備者，處3 年以下有期
徒刑、拘役或科或併科10萬元以下罰金。
刑法第359條
無故取得、刪除或變更他人電腦或其相關設備之電磁紀錄，致生
損害於公眾或他人者，處5 年以下有期徒刑、拘役或科或併科20
萬元以下罰金。


司法院資訊處製作；財團法人民間司法改革基金會備份。
